臺灣高雄地方法院民事判決　　　　　　100年度重訴字第118號
原　　　告　楊慧娟
訴訟代理人　莊美玲律師
　　　　　　洪千琪律師
被　　　告　黃靖傑
訴訟代理人　利美利律師
上列當事人間履行契約等事件，本院於民國100年10月26日言詞
辯論終結，判決如下：
  主  文
被告應給付原告新臺幣參佰柒拾伍元，及自民國一百年七月十一
日起至清償日止，按年息百分之五計算之利息；及自民國一百年
八月一日起至民國一０八年一月三十一日止，按月於每月十日前
給付原告新臺幣肆萬玖仟零壹拾元，及自每月十一日起至清償之
日止，按年息百分之五計算之利息。
原告其餘之訴駁回。
訴訟費用由被告負擔二分之一，餘由原告負擔。
原告假執行之聲請駁回。
  事實及理由
一、原告主張：兩造為夫妻，於民國90年7月12日約定夫妻財產
    制為分別財產制，並經本院登記處登記，依該夫妻財產制契
    約書（下稱系爭契約書）第4條約定，家庭生活及子女教育
    費用須由被告負擔。又被告自97年6月3日起即因外遇離家，
    未給付生活費，原告已先墊付，故請求被告返還自98年1月1
    日起至100年1月31日止之家庭生活費用，每月以新台幣(下
    同) 6萬元計算，共計150萬元，且就未到期部分費用，原告
    認有預為請求之必要，故暫請求被告給付未來8年之生活費
    及子女教育費，每月亦以6萬元計算，為此爰依系爭契約書
    及不當得利之法律關係，提起本訴等語。並聲明：(一)被告應
    給付原告150萬元，並自起訴狀繕本送達之翌日起至清償日
    止，按年息5%計算之利息。(二)被告應自100年2月1日起至108
    年1月31日止，按月於每月10日前給付原告6萬元，及自每月
    11  日起至清償日止，按年息5%計算之利息。(三)願供擔保，
    請准就第一項聲明宣告假執行。
二、被告則以：系爭契約書是原告叫其簽署的，其不知道內容是
    什麼。被告自與原告分居後，一直到99年止，被告之薪資帳
    戶仍由原告使用，自帳戶明細觀之，可知97年7月至年底轉
    入原告帳戶之金額為872,527元，98年1月至99年2月止轉入
    之金額為984,577元，如此大筆的金額遠超過一般正常家庭
    支出費用，原告未將多餘金額儲蓄，竟轉給自己帳戶供個人
    使用，如今再請求額外之生活費用，實屬無據，且原告主張
    每月6萬元家庭生活費用，應屬過高等語，資為抗辯。並聲
    明：(一)原告之訴駁回。(二)如受不利判決，願供擔保，請准宣
    告免為假執行。
三、兩造不爭執事項：
（一）兩造為夫妻，育有一女黃奕寧（89年12月7日生，至109年
      12 月7日成年），曾約定夫妻分別財產制，並簽立如本院
      卷第7、8頁之夫妻財產制契約登記聲請書及系爭契約書。
（二）兩造目前分居，被告曾於97年7月至97年12月給付872,527
      元予原告，另自98年1月到99年2月給付984,577元予原告
      。
四、本件爭點為：
（一）被告應否返還原告代墊之家庭生活費用？數額為何？
（二）原告得否預為請求被告自100年2月1日起至108年1月31 日
      止按月給付6萬元？
五、本件得心證之理由：
（一）按家庭生活費用，除法律或契約另有約定外，由夫妻各依
      其經濟能力、家事勞動或其他情事分擔之，民法第1003條
      之1第1項定有明文。原告主張：兩造於89年11月23日結婚
      ，並於90年7月12日登記夫妻分別財產制時，約定家庭生
      活及子女教育費用須由被告負擔等語，有戶籍謄本、夫妻
      財產制契約登記聲請書及系爭契約書等件在卷可稽（見本
      院卷第7-8頁），被告固承認系爭契約書為其所親簽，惟
      辯稱：這是原告叫其簽署的，其不知道內容為何；且系爭
      契約書是在90年間所簽，其在97年離家，與原告分居至今
      ，兩造之感情、現況與90年之情形已有不同，原告是否得
      據此請求，容有疑問云云。參諸系爭契約書第4條載明：
      「家庭生活及子女教育費用由『黃靖傑』負擔。」，其中
      「黃靖傑」3字乃為手寫填載，其字跡核與訂約人欄中被
      告署名相符，是該欄位既為被告所親自簽署確認，依被告
      為一具有多年社會經驗之成年人，其智力、理解能力俱屬
      正常，與一般人並無相異之情形下，其辯稱：此係原告命
      其所簽，其不知系爭契約書內容為何云云，自屬無理，不
      足採信。而兩造於97年6月3日即分居迄今，固為兩造所不
      爭執，惟其分居原因為被告外遇後自行離家一事，為被告
      所不爭執，並有本院99年度易字第803號刑事判決、99年
      度重訴字第56號民事判決、臺灣高等法院高雄分院99年度
      上易字第803號刑事判決、99年度上字第173號民事判決附
      卷可佐，是被告自行離開雙方履行同居義務之住家，另覓
      處所居住一事，自不得作為其拒絕履行系爭契約，免為給
      付家庭生活費用之理由，被告所辯，俱非可採，原告依據
      系爭契約書，請求被告給付生活費及子女教育費用，即屬
      有據。
（二）次按請求將來給付之訴，以有預為請求之必要者為限，得
      提起之，民事訴訟法第246條定有明文。被告於97年6月3
      日與原告分居後，自97年7月至99年2月，尚有給付原告家
      庭生活費用及子女教育費用，為兩造所不爭，惟自99年2
      月後迄今，即未再給付原告任何費用，是原告之請求即有
      到期不履行之虞，其對被告尚未屆期之家庭生活費及子女
      教育費部分提起將來給付之訴，即屬合法，附此敘明。
（三）又所謂家庭生活費用，舉凡應用於家庭開銷之水、電、瓦
      斯、食、衣、住、行等費用及子女教養費用均屬之。衡諸
      此等日常生活支出甚屬瑣碎，鮮有收集或留存為證，是應
      以日常生活經驗及常情事理作為判斷依據，要不能以未提
      出逐筆收據或發票，率認未有該項支出而構成請求家庭生
      活費用之障礙，反之，倘非屬必要費用，縱有單據亦不得
      列入家庭生活費用，其數額仍宜衡量家庭成員實際需求定
      之。經查：
1.    依行政院主計處公布之98年度高雄市地區家庭收支調查報
      告結果，高雄市民每戶所得為1,126,130元，消費支出為
      每戶916,648元，每戶平均3.18人，每人每月平均支出為
      24,021元（元以下四捨五入，以下均同），99年度高雄市
      民每戶所得為1,172,534元，消費支出為每戶935,540元，
      每戶平均為3.12人，每人每月平均支出為24,988元，此有
      行政院主計處公布之98、99年家庭收入概況調查報告附卷
      可憑，足知高雄市民98、99年每戶每年所得平均為1,149,
      332元，每人每月平均消費支出為24,505元。參以被告98
      年度所得為1,134,383元，97年度所得為1,328,897元，有
      稅務電子閘門所得調件明細表附卷可稽，其收入約略與高
      雄市地區家庭每戶每年收入平均相仿，故本院認以行政院
      主計處公布之上開家庭收支調查統計資料，作為原告主張
      之家庭生活費用及子女教育費用之準據，應屬妥適相當，
      依此計算，被告按月負擔之家庭生活費用及子女教育費用
      應為49,010元（24,505×2＝49,010），尚屬合理，逾此
      範圍之請求，則屬無據。
2.    原告雖主張：被告尚有許多不為人知的祕密收入，生活豪
      奢，參加生蠔討論會，購買香檳，其收入並不只財產調件
      明細中所得云云，惟此經被告否認，並辯稱：原告主張均
      非事實，其購買香檳乃為他人團購，賺取微薄代購費用，
      並非自己所購買等語，是原告雖提出被告與他人通信之電
      子信件、簡訊等內容作為佐證，惟其僅得見被告有購買上
      開物品之行為，要不能證明被告有其主張之鉅額收入，其
      主張自非可採。另原告陳稱：其99年5月至9月間，家庭開
      銷平均約17餘萬元，其僅每月向被告請求6萬元，其餘由
      原告自行吸收，對被告實屬寬減云云，然原告所列之開銷
      明細並無相關單據，其主張已乏相關證明，又查其所列之
      開銷明細，尚有更換大型家具等非每月例行之支出，且有
      名牌皮件等難認為必要支出等相關費用，要難認原告主張
      之家庭生活費用與其資力要屬相當，參諸前開說明，其超
      出實際生活必要費用部分之請求，即不能准許。又被告雖
      另辯稱：兩造之女兒黃奕寧曾在97年底至99年2月與伊或
      伊母親居住，原告請求之子女之生活費用及教育費用並無
      根據云云，然此為原告所否認，陳稱：黃奕寧只有在其生
      病時短暫交由被告母親照顧，直至目前黃奕寧仍兩邊均有
      居住，且黃奕寧與被告同住時，其費用仍由原告所支出等
      語，參諸被告係因外遇之故自行離家居住，當時黃奕寧係
      與其母親即原告同居，是被告對於其所主張有利於己之事
      實，應負舉證之責，惟被告對於黃奕寧與其居住，居住期
      間相關費用由其支出等情，並無提出相關證明以資佐證，
      是其所辯，即非可採，其執此拒絕給付原告家庭生活費用
      及子女教育費用，要屬無據。
3.    又被告曾於97年7月至97年12月給付原告872,527元，自98
      年1月到99年2月另給付984,577元予原告一事，業據被告
      提出相關交易明細附卷可佐，並為原告所不爭執。參諸原
      告請求代墊之費用雖自98年1月起計算，惟按自被告97年6
      月3日離家起至97年12月31日止，被告應給付原告家庭生
      活費用及子女教育費為338,169元（24,505×2×6+24,505
      ×2×27/30＝338,169），被告此期間所給付之872,527元
      扣減上開338,169元後，尚餘534,358元，自應流用至日後
      所生之家庭生活費用及子女教育費用所扣抵。故原告請求
      先行墊付之98年1月1日至100年1月31日期間，被告應給付
      之家庭生活費用及子女教育費應為1,225,250元（24,505
      ×2×25＝1,225,250），而被告98年1月到99年2月已給付
      原告984,577元，加計97年7月至97年12月給付原告872,
      527元，扣減97年6月3日至97年12月31日之生活費用所餘
      之534,358元，共計1,518,935元（984,577+534,358
      ＝1,518,935），是被告於前述給付之金額已逾上開期間
      應支付原告之家庭生活費用及子女教育費用，故原告已無
      從再向被告為請求。
4.    另原告主張預為請求之家庭生活費用及子女教育費用部分
      ，依上說明，被告每月應給付之數額為49,010元（24,505
      ×2＝49,010），被告給付之費用扣除原告主張上開代墊
      期間（98年1月1日至100年1月31日）之金額後，尚餘
      293,685元（1,518,935-1,225,250＝293,685），其數額
      已足以支付100年2月1日至100年6月30日家庭生活費用及
      子女教育費用245,050元（49,010×5＝245,050）及100年
      7月份家庭生活費用及子女教育費用中48,635元，是原告
      請求被告應給付100年7月份之家庭生活費用及子女教育費
      375元（49,010-48,635＝375），及自100年8月1日起至
      108年1月31日止，應按月於每月10日給付原告49,010元之
      範圍內，為有理由，逾此範圍之主張，則不應准許。
六、綜上所述，原告本於系爭契約，請求被告應給付375元，及
    自100年7月11日起至清償之日止，按年息5％計算之利息，
    及自100年8月1日起至108年1月31日止，按月於每月10日給
    付原告49,010元，及自每月11日起至清償之日止，按年息5
    ％計算之利息，為有理由，應予准許，逾此範圍之請求，要
    屬無據，應予駁回。又原告就其第1項聲明所為假執行之聲
    請，因該部分訴之駁回，而失所附麗，應予駁回。
七、本件事證已經明確，兩造其餘之陳述及所提其他證據，或於
    判決之結果無影響，或於本案之爭點無涉，自不須逐一斟酌
    論述，併此敘明。
八、據上結論：原告之訴為一部有理由，一部無理由，依民事訴
    訟法第79條，判決如主文。
中    華    民    國    100    年    11    月    9    日
                   民事鳳山分庭 審判長法  官 楊富強
                                      法  官 何悅芳
                                      法  官 張琬如
以上正本係照原本作成。
如不服本判決，應於送達後20日內，向本院提出上訴狀並表明上
訴理由，如於本判決宣示後送達前提起上訴者，應於判決送達後
10日內補提上訴理由書（須附繕本）。
中    華    民    國   100    年    11    月    9     日
                                      書記官 劉國偉